【裁判字號】    96,易,3362
【裁判日期】    970125
【裁判案由】    恐嚇取財等
【裁判全文】
臺灣板橋地方法院刑事判決              96年度易字第3362號
公  訴  人  臺灣板橋地方法院檢察署檢察官
被      告  丙○○
            甲○○
            乙○○
上列被告因恐嚇取財等案件，經檢察官提起公訴（九十六年度偵
字第二０九九四號、第二０九一六號），本院受理後被告為有罪
之陳述，經合議庭裁定由受命法官獨任進行簡式審判程序，判決
如下：
    主  文
丙○○幫助意圖為自己不法之所有，以恐嚇使人將本人之物交付
，累犯，處有期徒刑陸月，如易科罰金，以新臺幣壹仟元折算壹
日，減為有期徒刑月，如易科罰金，以新臺幣壹仟元折算壹日
。
甲○○幫助意圖為自己不法之所有，以恐嚇使人將本人之物交付
，處有期徒刑伍月，如易科罰金，以新臺幣壹仟元折算壹日，減
為有期徒刑貳月又拾伍日，如易科罰金，以新臺幣壹仟元折算壹
日。
乙○○幫助意圖為自己不法之所有，以恐嚇使人將本人之物交付
，處有期徒刑伍月，如易科罰金，以新臺幣壹仟元折算壹日，減
為有期徒刑貳月又拾伍日，如易科罰金，以新臺幣壹仟元折算壹
日。
    事  實
一、丙○○前曾於民國九十年因違反毒品危害防制條例案件，經
    臺灣桃園地方法院以九十年度桃簡字第七五四號判處有期徒
    刑五月確定，並於九十二年九月二日執行完畢。詎仍不知悔
    改，丙○○、甲○○、乙○○雖預見將金融帳戶提供他人使
    用可能幫助他人從事財產犯罪，竟不違背其本意，分別基於
    幫助他人從事財產犯罪之犯意，於九十五年七月間某日，丙○○以新臺幣（下同）一萬五千元之代價，在桃園縣介壽路
    某薑母鴨店內，將其在臺灣郵政股份有限公司桃園水汴頭郵
    局所開立、帳號00000000000000號帳戶之存
    摺及提款卡交付甲○○，甲○○再在桃園縣八德市○○路上
    某處將上開存摺及提款卡交付乙○○，乙○○復在桃園縣大
    溪鎮○○路上某檳榔攤，將上開存摺及提款卡交付丁○○（
    另行審結）。而丁○○與林義雄（業已死亡）及其他姓名年
    籍不詳之成年人共組擄鴿勒贖集團，基於意圖為自己不法所
    有之犯意聯絡，先由其他姓名年籍不詳之成年人在一般民眾
    所飼養之賽鴿進行飛行訓練必經之路線上架設捕鴿網，以攔
    捕賽鴿，而竊取之，並由賽鴿所懸掛之腳環得知飼主之電話
    號碼，再撥打電話予飼主並表示其所飼養之賽鴿遭到綁架，
    需支付贖款始可釋放，否則即將賽鴿殺害等語，以此加害財
    產之事恐嚇飼主，使飼主心生畏懼，而匯款至擄鴿勒贖集團
    成員所指定之上開丙○○之帳戶中，再由丁○○將上開款項
    提領出來並交付林義雄。而擄鴿勒贖集團成員即於附表所示
    之竊盜時間，在附表所示之竊盜地點，以上開方式竊取如附
    表所示之人所飼養附表所示數量之賽鴿，再撥打電話予前開
    飼主並表示前開言語，以此加害財產之事恐嚇前開飼主，使
    前開飼主心生畏懼，而於附表所示之匯款時間，在附表所示
    之匯款地點，匯入如附表所示之款項至丙○○上開帳戶中，
    丁○○再於如附表所示之提款時間，在桃園縣八德市○○路
    上或臺北縣鶯歌鎮○○○路上，將上開款項提領出來並交付
    林義雄。嗣經前開飼主報警處理，始悉上情。
二、案經附表所示之被害人訴由臺北縣政府警察局移送臺灣板橋
    地方法院檢察署檢察官偵查起訴，經本院合議庭裁定以簡式
    審判程序審理。
    理  由
一、上揭犯罪事實，業據被告丙○○、甲○○、甲○○於本院審
    理時坦承不諱，並經附表所示之被害人於警詢時指述綦詳，
    並有丙○○申辦之臺灣郵政股份有限公司桃園水汴頭郵局0
    0000000000000號帳戶之開戶申請書二紙、客
    戶歷史交易清單一件、匯款單十紙附卷可稽。足認被告自白
    與事實相符，罪證明確，犯行洵堪認定。
二、按幫助犯之成立，主觀上行為人須有幫助故意，客觀上須有
    幫助行為，意即須對於犯罪與正犯有共同之認識，而以幫助
    之意思，對於正犯資以助力，而未參與實行犯罪之行為者而
    言。查被告丙○○將其所有之上揭帳戶存摺、提款卡及密碼
    提供予甲○○，由甲○○轉交給乙○○，再由乙○○交予丁○○及林義雄等人用以恐嚇被害人匯入金錢，作為對被害人
    實施恐嚇取財犯罪之取款工具，顯係基於幫助他人實施詐欺
    取財之不確定故意，且所為提供帳戶予他人之行為係屬刑法
    恐嚇取財罪構成要件以外之行為，是核被告所為，係犯刑法
    第三十條第一項前段、第三百四十六條第一項之幫助恐嚇取
    財罪。被告三人以一幫助行為，提供上開帳戶幫助林義雄等
    人先後多次恐嚇取財犯行，為一行為觸犯數罪名，屬想像競
    合犯，依刑法第五十五條規定論以一幫助恐嚇取財罪。再被
    告幫助他人犯罪，係屬從犯，應依刑法第三十條第二項之規
    定，按正犯之刑減輕之。查被告丙○○前曾於九十年因違反
    毒品危害防制條例案件，經判處有期徒刑五月確定，並於九
    十二年九月二日執行完畢，有臺灣高等法院被告前案紀錄表
    附卷可參，其於有期徒刑執行完畢後五年之內故意再犯本案
    之罪，係屬累犯，應依刑法第四十七條第一項規定加重其刑
    ，並先加後減之。爰審酌被告丙○○正值青壯，不思正道取
    財，竟提供帳戶幫助恐嚇取財，甲○○、乙○○替擄鴿勒贖
    集團探尋並轉交存摺、提款卡，既助長他人犯罪，又增加查
    緝困難，危害財產安全及社會穩定，兼衡其等平日素行、智
    識程度及於犯罪後尚能坦承犯行等一切情狀，量處如主文所
    示之刑，並諭知易科罰金之折算標準，以示懲儆。再查被告
    犯罪時間在九十六年四月二十四日以前，合於中華民國九十
    六年罪犯減刑條例所定得予減刑之規定，應依同條例第二條
    第一項第三款之規定減刑如主文所示，併諭知易科罰金之折
    算標準，附此敘明。
據上論斷，應依刑事訴訟法第二百七十三條之一第一項、第二百
九十九條第一項前段，刑法第三十條第一項前段、第二項、第三
百四十六條第一項、第五十五條、第四十七條第一項、第四十一
條第一項前段，刑法施行法第一條之一，中華民國九十六年罪犯
減刑條例第二條第一項第三款、第七條、第九條，判決如主文。
本案經檢察官林俊峰到庭執行職務
中    華    民    國    97    年    1    月    25    日
                  刑事第八庭  法  官  潘  翠  雪
上列正本證明與原本無異。
如不服本判決，應於送達後十日內敘明上訴理由，向本院提出上
訴狀
                              書記官  江  文  彬
中    華    民    國    97    年    1    月    25    日
附錄本案論罪科刑法條全文：
中華民國刑法第346條
（單純恐嚇罪）
意圖為自己或第三人不法之所有，以恐嚇使人將本人或第三人之
物交付者，處6月以上5年以下有期徒刑，得併科1千元以下罰金
。
以前項方法得財產上不法之利益，或使第三人得之者，亦同。
前二項之未遂犯罰之。
附表：
┌──┬──────┬────────────┬───┬───┬──────┬───────┬─────┬──────┐
│編號│竊盜時間    │竊盜地點                │遭竊賽│飼主  │匯款時間    │匯款地點      │匯款金額  │提款時間    │
│    │            │                        │鴿數量│      │            │              │（新臺幣）│            │
├──┼──────┼────────────┼───┼───┼──────┼───────┼─────┼──────┤
│1   │95年9月22日 │臺東縣鹿野鄉往臺北縣新莊│2隻   │曹昌雲│95年9月22日 │臺北縣新莊市  │4,000元   │95年10月2日 │
│    │            │市○○街○路上          │      │      │            │民志路上      │          │            │
├──┼──────┼────────────┼───┼───┼──────┼───────┼─────┼──────┤
│2   │95年9月23日 │臺東縣鹿野鄉往臺北縣新  │2隻   │葉國華│95年9月23日 │臺北縣新莊市  │4,000元   │95年9月23日 │
│    │            │莊市○○路○路上        │      │      │            │復興路上      │          │            │
├──┼──────┼────────────┼───┼───┼──────┼───────┼─────┼──────┤
│3   │95年9月23日 │臺東縣鹿野鄉往臺北縣新  │1隻   │蔡美麗│95年9月23日 │臺北縣新莊市  │2,000元   │95年9月23日 │
│    │            │莊市○○路○路上        │      │      │            │民安西路上    │          │            │
├──┼──────┼────────────┼───┼───┼──────┼───────┼─────┼──────┤
│4   │95年9月25日 │宜蘭縣蘇澳鎮往臺北縣三  │1隻   │王憲宏│95年9月25日 │臺北縣三重市  │2,000元   │95年9月25日 │
│    │            │重市○○路○路上        │      │      │            │中山路上      │          │            │
├──┼──────┼────────────┼───┼───┼──────┼───────┼─────┼──────┤
│5   │95年9月29日 │臺東縣鹿野鎮往臺北縣新  │1隻   │張哲誠│95年9月29日 │臺北縣新莊市  │2,000元   │95年9月29日 │
│    │            │莊市○○路○路上        │      │      │            │復興路上      │          │            │
├──┼──────┼────────────┼───┼───┼──────┼───────┼─────┼──────┤
│6   │95年9月28日 │臺東縣鹿野鎮往臺北縣新  │2隻   │黃泰源│95年9月29日 │臺北縣新莊市  │4,000元   │95年9月29日 │
│    │            │莊市○○路○路上        │      │      │            │新泰路上      │          │            │
├──┼──────┼────────────┼───┼───┼──────┼───────┼─────┼──────┤
│7   │95年9月30日 │臺東縣鹿野鎮往臺北縣泰  │1隻   │陳水潭│95年9月30日 │臺北縣新莊市  │1,500元   │95年9月30日 │
│    │            │山鄉之路上              │      │      │            │              │          │            │
├──┼──────┼────────────┼───┼───┼──────┼───────┼─────┼──────┤
│8   │95年10月2日 │臺東縣鹿野鎮往臺北縣新  │1隻   │邱福恩│95年10月2日 │臺北縣新莊市  │2,000元   │95年10月2日 │
│    │            │莊市○○○路○路上      │      │      │            │              │          │            │
├──┼──────┼────────────┼───┼───┼──────┼───────┼─────┼──────┤
│9   │95年10月21日│臺東縣鹿野鎮往臺北縣新  │2隻   │王宏騰│95年10月21日│臺北縣新莊市  │4,000元   │95年10月21日│
│    │            │莊市○○路○路上        │      │      │            │新泰路上      │          │            │
├──┼──────┼────────────┼───┼───┼──────┼───────┼─────┼──────┤
│10  │95年10月21日│宜蘭縣頭城鎮往臺北縣新  │1隻   │辜寶桐│95年10月21日│臺北縣新莊市  │1,500元   │95年10月21日│
│    │            │莊市○○○街○路上      │      │      │            │中正路上      │          │            │
└──┴──────┴────────────┴───┴───┴──────┴───────┴─────┴──────┘


司法院資訊處製作；財團法人民間司法改革基金會備份。
